【裁判字號】    98,簡上,388
【裁判日期】    990310
【裁判案由】    給付服務費
【裁判全文】
臺灣臺北地方法院民事判決             98年度簡上字第388號
上  訴  人  松仁富邑社區管理委員會
法定代理人  丙○○
訴訟代理人  甲○○
            沙洪律師
被  上訴人  鼎積公寓大廈管理維護股份有限公司
法定代理人  乙○○
訴訟代理人  丁○○
            吳發隆律師
上列當事人間請求給付服務費事件，上訴人對於中華民國98年4
月6日本院臺北簡易庭97年度北簡字第36422號第一審判決，提起
上訴，本院於民國99年2月24日言詞辯論終結，判決如下：
    主  文
上訴駁回。
第二審訴訟費用由上訴人負擔。
    事  實
一、上訴人法定代理人於起訴時為甲○○，繼於本院審理期間變
    更為丙○○，業經聲明承受訴訟，經核無不合，應予准許。
二、被上訴人起訴主張：兩造於民國96年5月1日訂立綜合管理服
    務契約書（下稱系爭服務契約書），上訴人委託被上訴人提
    供該社區「行政事務、美護服務」，期間自96年5月1日起至
    97 年4月30日止，並約定委託管理服務費用為每月新臺幣（
    下同）67,800元，上訴人應於次月10日前以電匯等方式支付
    被上訴人，詎上訴人積欠被上訴人97年1月至4月份之安全管
    理服務費共計271,200元，屢經催討未果。為此，爰依上開
    契約關係，請求上訴人給付271,200元及自97年5月11日起算
    之法定遲延利息等語。
三、上訴人則以：被上訴人依約應提供各項管理報告及財務報告
    ，然被上訴人派任之總幹事戊○○○理之帳目不清，且其離
    職後被上訴人並未依約於交接日交代管理費短缺及後續賠償
    責任，而未交接完畢，故上訴人自得保留被上訴人之服務管
    理報酬。又上訴人向臺灣臺北地方法院檢察署對戊○○○出
    侵占之告訴，經清查後發見戊○○○在職期間利用其職務之
    便侵占上訴人之社區管理費及停車費745,900元，而依系爭
    服務契約書第7條第4項約定，被上訴人對其派遣之工作人員
    所為之違法行為應負責任，被上訴人為戊○○○僱用人，依
    上開約定及民法第188條第1項規定，應與戊○○○上訴人負
    連帶賠償責任，上訴人爰依民法第334條第1項規定，就被上
    訴人主張之安全管理服務費271,200元主張抵銷等語茲為抗
    辯。
四、經查，被上訴人主張上訴人積欠服務管理費271,200元未為
    清償等情，業據提出綜合管理服務契約書、終止委託管理服
    務關係書、催告函、承諾書、律師函影本等件為證，上訴人
    對積欠被上訴人上開數額之服務費並不爭執，惟辯稱被上訴
    人未依約辦理交接及其受僱人戊○○○占管理費、停車費共
    計745,900元，而依民法第188條第1項之規定被上訴人應連
    帶負賠償之責，並依民法第334條第1項主張抵銷云云，是本
    件之爭點為：(一)被上訴人是否已完成交接事項而得請求上訴
    人給付報酬？(二)被上訴人應否與戊○○○侵吞代收款項負連
    帶賠償之責？如是，則上訴人得抵銷之金額為何？
  (一)被上訴人是否已完成交接事項而得請求上訴人給付報酬？
    上訴人雖稱被上訴人未依約提供各項管理報告及財務報告，
    且於交接日未能交代管理費短缺及後續賠償之責，因此未交
    接完畢，上訴人得依約保留報酬云云。惟查，依卷附上訴人
    於契約終止日即97年4月30日簽署之「終止委託管理服務關
    係書」（本院卷第120頁）所示：「本管理委員會於97年4月
    30日終止與聯安保全股份有限公司及鼎積公寓大廈管理維護
    股份有限公司之委託管理服務關係，有關財產、財物、行政
    事務等一切管理服務之文件、經費及其他事項等業已移交完
    畢，爾後與貴公司無涉」、「服務期間本管理委員會應支付
    管理服務費聯安保全股份有限公司柒拾萬陸仟捌佰元整及
    鼎積公寓大廈管理維護股份有限公司貳拾柒萬壹仟貳佰元整
    …」等內容及經兩造簽認之總幹事交接清冊（本院卷第107-
    113頁）觀之，堪認被上訴人確已依約完成履行移交之手續
    ，上訴人並承諾給付積欠之服務費，是上訴人抗辯被上訴人
    未完成交接手續，不得請求服務費用云云，洵無足採。
  (二)被上訴人應否與戊○○○侵占代收款項負連帶賠償之責？如
    是，則上訴人得抵銷之金額為何？
  1.按民法第188條所定僱用人之連帶賠償責任，以受僱人因執
    行職務不法侵害他人之權利，始有其適用。倘係受僱人個人
    之犯罪行為而與執行職務無關，即與該條規定之要件不合，
    殊無因受僱人濫用職務或利用職務上之機會及與執行職務之
    時間或處所有密切關係之行為，其外觀在客觀上認與執行職
    務有關，不法侵害他人之權利，遽認僱用人應與該受僱人負
    連帶賠償責任（最高法院92年度台上字第485號判決意旨參
    照）。系爭服務契約書第7條第4項固約定：「乙方（即被上
    訴人）對其派遣之工作人員安全、紀律及私人行為操守應負
    管理之責任。如有違法行為所引起之糾葛，概由乙方負責」
    等語，惟觀之該條序文為「工作人員之管理核派」，而同條
    第1至3項規定內容，均在規範被上訴人現場人員執行職務應
    遵循之事項及違反之效果，第5項則規定缺員造成空班時可
    自被上訴人管理服務費中扣除，足見該條係針對具體情事，
    將民法第188條第1項所規定被上訴人之僱用人責任予以明文
    化，所指情形均不脫執行職務範疇，是同條第4款所稱被上
    訴人應對現場人員如有違法行為引起之糾葛負責，解釋上亦
    同，應指被上訴人對其人員執行職務之違法行為所生實際損
    失，被上訴人應予負責。
  2.依系爭服務契約書第3條委託管理事項所示，被上訴人僅提
    供行政事務、清潔美護服務項目，並未包括代收管理費等項
    目。再參照系爭服務契約書第4條第6款約明：「乙方（即被
    上訴人）所派駐甲方（即上訴人）之現場人員，一律不代收
    、保管任何現金款項」、第6條「責任區分」第3項：「下列
    事由所致之損害，不論其為直接或間接，乙方不負賠償之責
    ；……第8款：因甲方指揮調派乙方駐衛人員所致之損害」
    、第12條第1項第5款「甲乙雙方同意此乃雙方唯一之契約文
    件」及第14條「本契約書如需更改或修正時，虛經雙方同意
    後始可更正或修改，並經雙方於更改或修正處用印（用印為
    本契約書上之代表人章）始能生效」等內容觀之，兩造在合
    約內特別約明，被上訴人並不提供代收或保管現金等服務，
    上訴人倘有此必要，必須另經兩造合意修改並於修正後之契
    約上用印始生效力，可見被上訴人僅提供一般公寓大廈事務
    性管理服務，並不包含代收現款等財務事項甚明。再者，觀
    諸卷附戊○○○製作之「管理費分攤收繳單」、「收費日報
    表」及「（上訴人）管委會月收支明細表」等文件（見本院
    卷第114-116 頁）均僅有戊○○○上訴人財務委員、主任委
    員、監察委員等之蓋章及上訴人之圓戳章，而無被上訴人之
    戳記或簽名等情，益證本件係上訴人私自授與戊○○○取管
    理費之權能。則上訴人既未證明兩造嗣後另有合意修改契約
    內容，委請被上訴人派駐現場之人員代收上訴人社區管理費
    ，則縱認被上訴人派駐松仁富邑社區之總幹事戊○○○有代
    收管理費，並侵占前述社區管理費745,900元之情形，亦屬
    戊○○○人行為，與其執行被上訴人職務行為無關。
  3.上訴人雖又提出被上訴人印製之「現場主管工作規範」，指
    稱被上訴人獲有授權總幹事「代收，保管現金款項之職務及
    權利」云云。然查，觀諸兩造系爭服務契約書內容，並未註
    明將系爭工作規範列為合約附件，且證人戊○○○到庭證稱
    未見過系爭工作規範，被上訴人並未對其說明擔任總幹事之
    工作範圍為何等語（見本院98年11月13日準備程序筆錄）。
    再對照被上訴人與訴外人台大敦品公寓大廈管理委員會所簽
    訂之服務契約書有載明：「乙方（即被上訴人）所派駐甲方
    之工作人員，因代收、保管社區管理費而發生金錢上之糾紛
    時，乙方需負連帶責任」、被上訴人與金富天廈管理委員會
    簽訂之服務契約書亦載明：「乙方所派駐甲方之現場人員，
    一律不代收、保管任何現金款項（總幹事除外）」、被上訴
    人與日出花園公寓大廈管理委員會簽訂之契約書載明：「乙
    方派駐現場人員，除總幹事外，未經雙方另立委託合約，現
    場人員不負責非本契約明定之各項費用之代收、代繳之工作
    」等內容可知，被上訴人如提供由總幹事或其他派駐現場人
    員代收社區大廈管理費之服務，即會於契約上特別載明，則
    兩造簽立之系爭契約既未有此特別約定，應認被上訴人主張
    兩造已約明被上訴人不提供代收管理費服務，上開現場主管
    工作規範係用於有提供此項服務之合約之用，故該規範並未
    作為系爭合約之附件，不得拘束兩造等語，堪予採信。從而
    ，上訴人本於系爭服務契約書第7條第4項及民法第188條第1
    項規定，請求被上訴人應與戊○○○帶賠償其所侵占之款項
    ，並與本件被上訴人之請求相抵銷云云，並無理由。
五、綜上所述，本件被上訴人主張上訴人應給付服務費，核屬正
    當。上訴人抗辯被上訴人未完成交接手續及應與戊○○○連
    帶賠償之責，上訴人並得以此債權與被上訴人之請求為抵銷
    乙節，為不足採，從而，被上訴人本於管理服務契約書，請
    求上訴人給付271,200元，及自97年5月1日起至清償日止，
    按年息5%計算之利息，為有理由，應予准許。又本件所命給
    付之金額未逾50萬元，依民事訴訟法第389條第1項第5款規
    定，應依職權宣告假執行，是原審判命上訴人如數給付，並
    依職權宣告假執行，於法並無不合。上訴意旨指摘原判決不
    當，求予廢棄改判，為無理由，應駁回其上訴。
六、本件事證已臻明確，兩造其餘之攻擊或防禦方法，經本院審
    酌後，認均與本件結論無涉，茲不再一一贅述，併此敘明。
七、據上論結，本件上訴為無理由。依民事訴訟法第436條之1第
    3 項、第449條第1項、第78條，判決如主文。
中    華    民    國    99    年    3     月    10    日
                民事第五庭    審判長法  官  薛中興
                                    法  官  洪純莉
                                    法  官  莊書雯
以上正本係照原本作成。
本判決不得上訴。
中    華    民    國    99    年    3     月    11    日
                                    書記官  謝梅琴

司法院資訊處製作；財團法人民間司法改革基金會備份。
